【裁判字號】    97,台上,5303
【裁判日期】    971023
【裁判案由】    違反槍砲彈藥刀械管制條例
【裁判全文】
最高法院刑事判決            九十七年度台上字第五三０三號
上  訴  人  甲○○
上列上訴人因違反槍砲彈藥刀械管制條例案件，不服台灣高等法
院台南分院中華民國九十七年八月十三日第二審判決（九十七年
度上訴字第七九八號，起訴案號：台灣台南地方法院檢察署九十
六年度偵字第一五四九六號），提起上訴，本院判決如下：
    主  文
上訴駁回。
    理  由
按刑事訴訟法第三百七十七條規定：上訴於第三審法院，非以判
決違背法令為理由不得為之；是提起第三審上訴，應以原判決違
背法令為理由，係屬法定要件；如果上訴理由書狀並未依據卷內
訴訟資料具體指摘原判決不適用何種法則或如何適用不當，或所
指摘原判決違法情事，顯與法律規定得為第三審上訴理由之違法
情形不相適合時，均應認其上訴為違背法律上之程式，予以駁回
。本件原判決維持第一審論處上訴人甲○○未經許可寄藏可發射
子彈具有殺傷力之改造手槍（累犯）罪刑（處有期徒刑三年六月
，併科罰金新台幣五萬元，罰金如易服勞役，以新台幣一千元折
算一日）之判決，駁回上訴人在第二審之上訴。上訴人之上訴意
旨略稱：（一）上訴人一再主張：係自稱「林德樹」或「林得樹
」之人，交付該支換裝土造金屬槍管而成之仿ＷＡＬＴＨＥＲ廠
ＰＰＫ／Ｓ型半自動手槍之改造手槍（含彈匣二個，槍枝管制編
號：0000000000號，下稱：系爭改造手槍）及不具殺
傷力之直徑約七點八±零點五ＭＭ非制式子彈四顆予伊等語，並
聲請鑑定系爭手槍上之指紋，此為有利於上訴人之證據方法。刑
事訴訟法第一百六十一條之ㄧ、第一百六十一條之二復分別規定
：「被告得就被訴事實指出有利之證明方法」、「當事人、代理
人、辯護人或輔佐人應就調查證據之範圍、次序及方法提出意見
」、「法院應依前項所提意見而為裁定；必要時，得因當事人、
代理人、辯護人或輔佐人之聲請變更之」；則原判決未盡調查前
開有利於上訴人證據之責任，復未於理由內說明無調查必要之理
由，自屬違背法令。（二）上訴人因涉嫌違反毒品危害防制條例
罪嫌，經警方至其台南市○區○○○街五十號五樓之三住處搜索
，於警方人員未出示搜索票時，上訴人即主動帶同警方至上址地
下一樓搜索，依常情推斷，若非上訴人無犯罪行為，豈肯主動帶
警方搜索？在警方查獲系爭改造手槍時，上訴人復據實以告，並
未推諉責任，只求誤觸之刑責能接受公平審判，而查獲後上訴人
亦坦承犯行，犯後態度良好，伊祇因無知遭自稱「林德樹」或「
林得樹」者隨意寄藏槍枝，致誤觸法網，年邁老母每日以淚洗面
，子女為此顏面盡失，公司經此營運更形艱難。於客觀情狀實足
以引起一般之同情。況且刑法第十二條第一項規定：「行為非出
於故意或過失者，不罰」；刑法第十六條規定：「除有正當理由
而無法避免者外，不得因不知法律而免除刑事責任。但按其情節
，得減輕其刑」；刑法第五十九條規定：「犯罪之情狀可憫恕者
，得酌量減輕其刑」。上訴人應符合上開減輕其刑規定之要件等
語。
惟查：原判決依憑上訴人於警詢、偵查及第一審所為供認犯罪之
供述、扣案之系爭改造手槍一支、現場蒐證照片十二紙、台南市
警察局第一分局搜索扣押筆錄及扣押品目錄表各一份及卷附之內
政部警政署刑事警察局民國九十六年十一月九日刑鑑字第０九六
０一六０六八三號槍彈鑑定書內記載：「依據性能檢驗法、試射
法鑑驗結果，送鑑改造八釐米手槍一枝（含彈匣二個、槍枝管制
編號：0000000000號），係改造手槍，由仿ＷＡＬＴ
ＨＥＲ廠ＰＰＫ／Ｓ型半自動手槍製造，換裝土造金屬槍管而成
，擊發功能正常，可供擊發適用子彈使用，具殺傷力」等證據資
料，認定上訴人有其事實欄所載犯行，已於理由內詳敘其調查證
據之結果及取捨證據認定之理由。並就上訴人否認犯罪所持之辯
解，認非可採，予以指駁。復就上訴人之第一審辯護人於第一審
辯護意旨主張應依刑法第五十九條之規定酌減其刑云云，於理由
內說明：「原審（指第一審）已敘明：刑法第五十九條之酌量減
輕其刑，必於犯罪之情狀，在客觀上足以引起一般同情，認為即
予宣告法定低度刑期，猶嫌過重者，始有其適用，至於被告（指
上訴人，下同）無前科，素行端正，子女眾多等情狀，僅可為法
定刑內從輕科刑之標準，不得據為酌量減輕之理由，最高法院五
十一年台上字第八九九號判例意旨可資參照。雖被告查獲後皆能
坦承犯行，犯後態度良好，且與友人合夥開立人力仲介公司，並
非無業遊民，又寄藏之改造手槍縱具殺傷力，而被告並未持之從
事任何不法行為等等，然此情形與上開判例所指具體犯罪情狀是
否顯可憫恕之要件並無何關連（聯），客觀上難認足以引起一般
同情，且上開情形本院（指第一審）已依刑法第五十七條為量刑
時所考量，故不能作為依刑法第五十九條規定酌量減輕其刑之參
考」。從形式上觀察，原判決並無證據調查未盡、認定事實與卷
內證據資料之內容不符等違背法令之情形。上訴意旨（二）置原
判決理由內已詳予說明之事項於不顧，徒憑己見，就事實法院是
否適用刑法第五十九條規定酌減其刑及於法無違之刑之量定自由
裁量權合法行使，任意爭執，自非合法之第三審上訴理由。再依
原判決所確認之事實，本件並無應適用刑法第十二條第一項所規
定行為非出於故意不罰或依同法十六條規定得減輕其刑之情形。
上訴意旨（二）另執上開法條規定，指摘原判決違背法令，顯非
依據卷內資料而為主張。至於原審審判長於審判期日詢問上訴人
：「尚有何證據請求調查？」，雖陳稱：「最好能找這個人（指
林德樹或林得樹）出來」（見原審卷第三九頁），惟縱令該自稱
「林德樹」或「林得樹」之人，經查明屬實後傳喚到庭，並為系
爭改造手槍係伊交予上訴人保管之證述，亦無從動搖原判決依憑
上揭證據資料所為上訴人寄藏系爭改造手槍之犯罪事實認定，該
項事實顯無調查之必要性，原判決未說明不依上訴人之聲請傳喚
該證人到庭作證之理由，此部分踐行之訴訟程序，雖不無微疵，
惟既於判決結果顯無影響，依刑事訴訟法第三百八十條規定，仍
難執此為提起第三審上訴之適法理由；又上訴人於原審並未聲請
鑑驗系爭改造手槍上之指紋，上訴意旨（一）至法律審之本院，
始又執原審未送請專業機關鑑驗系爭改造手槍上之指紋云云，指
摘原審證據調查未盡，自非依據卷內資料而為主張之合法第三審
上訴理由。綜上所論，本件上訴違背法律上之程式，予以駁回。
據上論結，應依刑事訴訟法第三百九十五條前段，判決如主文。
中    華    民    國  九十七  年    十    月  二十三  日
                      最高法院刑事第八庭
                          審判長法官  林  永  茂
                                法官  吳  昆  仁
                                法官  蘇  振  堂
                                法官  蕭  仰  歸
                                法官  林  立  華
      本件正本證明與原本無異
                                      書  記  官
中    華    民    國  九十七  年   十一   月    三    日
                                                      ｍ


司法院資訊處製作；財團法人民間司法改革基金會備份。
